臺灣高等法院臺南分院民事判決
111年度再易字第14號
再審  原告  高維國  
訴訟代理人  高培晉  
再審  被告  新加坡商艾星國際有限公司台灣分公司

法定代理人  曾慧雯  
訴訟代理人  謝凱傑律師
複  代理人  楊聖文律師
            許哲嘉律師
上列再審原告與再審被告間債務人異議之訴事件，再審原告對於
中華民國111年3月15日本院110年度上易字第86號確定判決，提
起再審之訴，本院於111年7月27日言詞辯論終結，判決如下：
    主  文
再審之訴駁回。
再審訴訟費用由再審原告負擔。
    理  由
一、再審原告主張：訴外人○○○建設股份有限公司（下稱○○○公司
    ），於民國84年9月5日以所有不動產為訴外人高雄商業銀行
    （下稱高雄銀行）設定擔保債權額為新臺幣（下同）2,900
    萬元之最高限額抵押權，嗣高雄銀行於85年5月7日因放款而
    執有○○○公司簽發面額2,900萬元之借據或本票，惟該借據或
    本票於高雄銀行拍賣抵押物時，應非屬抵押權所擔保之債權
    範圍。高雄銀行於88年3月12日聲請拍賣○○○公司之抵押物無
    果，又於89年4月5日執面額2,900萬元之借據，向臺灣高雄
    地方法院（下稱高雄地院）聲請核發支付命令，經該院核發
    89年度促字第22647號支付命令（下稱系爭22647號支付命令
    ），債權金額為2,599萬823元。高雄銀行聲請強制執行拍賣
    無人應買，經高雄地院核發91年度執字第2148號債權憑證，
    聲請執行金額為2,455萬9,957元（下稱系爭債權憑證），高
    雄銀行並於92年4月14日將最高限額抵押債權及從屬權利讓
    與訴外人○○○○資產管理股份有限公司（下稱○○○○公司）。○○
    ○○公司繼受上開權利後，即於93年6月28日以系爭債權憑證
    向高雄地院聲請強制執行，經該院以93年度執字第33063號
    拍賣完畢。而觀該強制執行金額計算書分配表之記載，○○○○
    公司之債權種類為「第一順位抵押權」，可認上開「債權種
    類第一順位抵押權」是「對物的最高限額抵押債權」，而非
    「對人的授信借款債權」。依本院110年度上易字第86號債
    務人異議事件被上證7即○○○○公司93年6月28日民事強制執行
    狀（見本院前審卷二第79至89頁，下稱被上證7），可認○○○
    ○公司繼受高雄銀行之最高限額抵押債權是「對物的最高限
    額抵押債權」，且93年度執字第33063號之執行名義僅為拍
    賣抵押物裁定，則縱使抵押物拍賣價金不足清償抵押債權，
    於未另行起訴取得確定判決，不得以該裁定所簽發備償借據
    及本票等債權憑證，聲請強制執行債務人或連帶保證人之其
    他財產，然再審被告猶執系爭債權憑證，對再審原告之財產
    聲請強制執行，顯係重複清償一筆債務。本院110年度上易
    字第86號民事判決（下稱原確定判決）漏未審酌被上證7之
    證據，逕自駁回再審原告之訴，自有重要證據漏未審酌之違
    誤，爰依民事訴訟法第496條第1項第13款、第497條之規定
    ，提起再審之訴，並聲明：（一）原確定判決及臺灣雲林地
    方法院（下稱雲林地院）110年度訴字第21號民事判決均廢
    棄。（二）再審被告不得執高雄地院91年度執字第2148號債
    權憑證、89年度促字第22647號、89年度促字第45434號等支
    付命令暨確定證明書為執行名義對再審原告之財產聲請強制
    執行。（三）雲林地院109年度司執字第30252號強制執行事
    件扣押之高○○基金存款帳號即中國信託商業銀行0000000000
    00號執行命令程序應予撤銷。
二、再審被告則以：原確定判決認定再審被告聲請強制執行程序
    所檢附之執行名義係表彰借款債權之支付命令而非本票債權
    或拍賣抵押物之裁定，於執行未全部受償，高雄地院核發系
    爭債權憑證，自無不合，再審被告亦得執系爭債權憑證再聲
    請強制執行。再審原告提起再審之訴，其所持理由不脫前審
    之主張，已為前審所不採，其雖主張依民事訴訟法第496條
    第1項第13款及第497條規定提起再審，然其所爭執者皆已於
    前審為審究，故再審原告顯無提起本件再審之訴之事由等語
    置辯，並答辯聲明：再審之訴駁回。
四、兩造不爭執事項（見本院卷第188至190頁，為說明方便，字
    句略作修正）：
（一）高雄銀行於92年4月，將其對○○○公司、林○雄、孫○良、許
      ○仁、劉○祥、再審原告等6人之債權及其從屬權利（下稱
      系爭債權），讓與○○○○公司。98年4月17日○○○○公司將系
      爭債權讓與馬來西亞商○○○○股份有限公司臺灣分公司（下
      稱○○○○公司）。99年7月26日○○○○公司將系爭債權讓與○○○
      ○資產管理有限公司（下稱○○○○公司）。104年11月19日○○
      ○○公司將系爭債權讓與聖文森商○○○○國際資產管理股份有
      限公司臺灣分公司（下稱○○○公司）。107年8月1日○○○○公
      司將系爭債權讓與再審被告（見系爭執行卷）。
（二）再審被告於109年9月11日執系爭債權憑證向雲林地院聲請
      強制執行再審原告繼承被繼承人高○○於中國信託商業銀行
      股份有限公司○○分行（下稱中國信託銀行○○分行）
　　　存款帳戶（戶名：高○○，即高○○公基金帳戶，258萬9,239
      元）之應繼分（即4分之1）遺產，經雲林地院109年度司
      執字第30252號受理在案（即系爭執行事件）。
（三）系爭債權憑證記載執行名義為：
　　⒈系爭22647號支付命令正本及確定證明書正本。
　　⒉高雄地院89年度促字第45434號支付命令（下稱45434號支
      付命令）正本及確定證明書正本。
（四）高雄地院93年度執字第33063號強制執行事件於94年9月7
      日之分配表，○○○○公司受分配之債權種類為第一順位抵押
      權，債權原本為2,455萬9,957元，及自90年1月5日至94年
      8月15日之利息1,057萬2,032元、90年2月6日至94年8月15
      日之違約金196萬597元，受分配之金額為912萬8,699元，
      不足額為2,796萬3,887元（見本院前審卷一第92頁、系爭
      執行卷）。
（五）聚信法律事務所以108年3月11日（108)聚信債轉字第5353
      1號函寄送至高雄市○○區○○里○○街00號4樓再審原告戶籍地
      予再審原告，由○○渡假村管理中心於108年3月15日代收。
      該函主旨及說明之記載如下：（見前審一審卷第47至53頁
      、系爭執行卷）
　　⒈主旨：為代理通知債權轉讓事。
　　⒉說明：
　　　⑴本件受當事人新加坡商○○國際有限公司台灣分公司委任
        意旨辦理。
　　　⑵查高雄銀行將其對台端之企業貸款債權及一切從屬權利
        讓與○○○○公司，○○○○公司又讓與○○公司，後○○公司再讓
        與○○○○公司，後○○○○公司再讓與公司，後經○○公司轉讓
        予本公司。
　　　⑶依民法第295條、強制執行法第4條之2第1項規定，本公
        司繼受債權人之地位，得依法向台端追償，爰依民法第
        297條規定為債權轉讓之通知，敬請查照。
（六）系爭執行事件於109年9月14日核發雲院惠109司執乙字第3
      0252號執行命令，主旨略以：禁止債務人高維國（即高○○
      之繼承人）在說明二所示範圍內收取對第三人中國信託商
      業銀行股份有限公司○○分行之公同共有存款債權（戶名：
      高○○，即高○○公基金帳戶）（不含債務人依法領取之社會
      福利津貼、社會救助或補助款）或為其他處分，第三人亦
      不得對債務人清償，如債務人之存款債權扣除手續費未逾
      1,000元，即勿庸扣押（見前審一審卷第43、45頁）。
（七）再審原告於110年3月3日具狀向雲林地院民事執行處聲明
      異議，經雲林地院於110年3月12日以109年度司執字第302
      52號裁定駁回（見系爭執行卷）。
四、本件經依民事訴訟法第463條準用同法第270條之1第1項第3
    款規定，整理並協議簡化爭點如下（見本院卷第190至191頁
    ）：
（一）再審原告提起本件再審是否合法?
（二）本件有無民事訴訟法第496條第1項第13款、第497條得提
      起再審之事由？
（三）再審原告請求再審被告不得再持系爭債權憑證、89年度促
      字第22647號、89年度促字第45434號支付命令暨確定證明
      書對再審原告之財產聲請強制執行，及請求撤銷系爭執行
      程序，有無理由？  　　
五、本院之判斷　
（一）再審原告提起本件再審是否合法?　　　
      按再審之訴，應於30日之不變期間內提起。前項期間，自
      判決確定時起算，判決於送達前確定者，自送達時起算。
      民事訴訟法第500條第1項、第2項前段定有明文。原確定
      判決因上訴利益未逾150萬元，為不得上訴第三審之事件
      ，而於判決宣示時確定，並於111年3月25日送達再審原告
      ，業經本院調取上開案件卷宗核閱無訛。再審原告於111
      年4月7日就原確定判決提起本件再審之訴，尚未逾前揭30
      日之不變期間，應屬合法。
（二）本件有無民事訴訟法第496條第1項第13款、第497條得提
      起再審之事由？
　　⒈民事訴訟法第496條第1項第13款部分：
　　  ⑴按民事訴訟法第496條第1項第13款得提起再審之訴，除
        當事人發現未經斟酌之證物或得使用該證物者外，尚須
        以該證物如經斟酌，當事人可受較有利益之裁判為要件
        ，如該證物縱加斟酌，仍不能認為當事人可受較有利之
        裁判者，即難認再審之訴為有理由（最高法院81年度台
        上字第2727號民事判決參照）。又前訴訟程序事實審言
        詞辯論終結前已經存在之證物，當事人不知有此致未斟
        酌現始知之，或知有該證物之存在而因當時未能檢出致
        不得使用，嗣後檢出之該證物，固可稱之為民事訴訟法
        第496條第1項第13款所定得使用未經斟酌之證物，惟必
        須當事人在客觀上確不知該證物存在致未斟酌現始知之
        ，或依當時情形有不能檢出該證物者始足當之，倘按其
        情狀依一般社會之通念，尚非不知該證物或不能檢出或
        命第三人提出者，均無該條款規定之適用。且當事人以
        發現得使用未經斟酌之證物為再審理由者，並應就其在
        前訴訟程序不能使用之事實，依民事訴訟法第277條前
        段規定負舉證責任（最高法院98年度台上字第1258號民
        事判決參照）。
　　　⑵查，再審原告主張之被上證7，早於前訴訟程序即本院前
        審即已由再審被告提出（見本院110年度上易字第86號
        卷二第79至89頁），上開書證既早在前訴訟程序中即已
        提出，自無所謂發現未經斟酌之新證物可言，尚難認有
        民事訴訟法第496條第1項第13款得提起再審之事由。 
    ⒉民事訴訟法第497條前段部分：
      ⑴按不得上訴於第三審法院之事件，其經第二審確定之判
        決，就足以影響於判決之重要證物漏未斟酌者，得為再
        審事由，固為民事訴訟法第497條前段所明定。惟所謂
        就足影響於判決之重要證物漏未斟酌，係指前訴訟程序
        第二審言詞辯論終結前，已經存在並已為聲明之證據，
        而第二審並未認為不必要，竟忽略而未予調查，或雖調
        查而未就其調查之結果於第二審確定判決理由中斟酌，
        且須足以影響裁判結果而言。申言之，該項證據如經斟
        酌，原確定判決將不致為如此之論斷；若縱經斟酌亦不
        足影響原確定判決之內容，或原確定判決曾於理由中說
        明其為不必要之證據者，則與該條規定之要件不符。
　　　⑵再審原告雖主張原確定判決漏未審酌被上證7之證據，惟
        查，被上證7已載明其執行名義為系爭債權憑證（見
　　　　本院110年度上易字第86號卷二第79頁），而系爭債權
        憑證記載之執行名義為系爭22647號、45434號支付命令
        正本及確定證明書正本，此為兩造所不爭執（見不爭執
        事項㈢）。又原確定判決所列兩造不爭執事項：㈠高雄銀
        行於92年4月將系爭債權讓與○○○○公司。98年4月17日○○
        ○○公司將系爭債權讓與○○○○公司。99年7月26日○○○○公
        司將系爭債權讓與臺北國鼎公司。104年11月19日○○○○
        公司將系爭債權讓與○○公司。107年8月1日○○公司將系
        爭債權讓與再審被告。㈡再審被告於109年9月11日執系
        爭債權憑證聲請雲林地院強制執行再審原告繼承被繼承
        人高○○於中國信託銀行○○分行存款帳戶之遺產，經雲林
        地院109年度司執字第30252號受理在案，是高雄銀行既
        將系爭債權讓與○○○○公司遞轉再審被告，堪信再審被告
        所受讓之權利應為系爭債權及抵押權，自非再審原告所
        稱僅為「對物之最高限額抵押債權」，足認縱斟酌被上
        證7，亦難為較有利於再審原告之認定，則再審原告以
        原確定判決漏未審酌被上證7為由，主張原確定判決有
        民事訴訟法第497條之再審事由，自無可採。
六、綜上所述，再審原告主張原確定判決有民事訴訟法第496條
    第1項第13款、第497條之再審事由，不足採取，其執此提起
    本件再審之訴，為無理由，應予駁回。
七、本件事證已臻明確，兩造其餘攻擊防禦方法及立論之證據資
    料，均經本院審酌後，認為對判決結果不生影響，無逐一論
    述之必要，併予敘明。
八、據上論結，本件再審之訴為無理由，依民事訴訟法第78條，
    判決如主文。　　　
中　　華　　民　　國　　111 　年　　8 　　月　　31　　日
                  民事第五庭  審判長法　官  藍雅清

                                    法　官  張季芬

                                    法　官  陳春長
上為正本係照原本作成。
不得上訴。　　　　　　　　　　　　　　　　　　　
中　　華　　民　　國　　111 　年　　8 　　月　　31　　日

                                    書記官  邱斈如